臺灣板橋地方法院刑事判決　　　　　　　99年度易字第2437號
公　訴　人　臺灣板橋地方法院檢察署檢察官
被　　　告　楊森泰
選任辯護人　蘇誌明律師
上列被告因侵占等案件，經檢察官提起公訴（99年度偵字第210
號），被告於準備程序中就被訴事實為有罪之陳述，經本院合議
庭裁定由受命法官依獨任進行簡式審判程序，判決如下：
    主  文
楊泰森犯行使偽造私文書罪，處有期徒刑月；如附件所示之偽
造「蔡崇志」署押壹枚沒收。又犯業務侵占罪，處有期徒刑拾月
。應執行有期徒刑壹年。緩刑年，並應向公庫支付新臺幣貳拾
萬元。如附件所示之偽造「蔡崇志」署押壹枚沒收。
    事  實
一、楊森泰係址設臺北縣鶯歌鎮（已改制為新北市鶯歌區○○○
    街2 號1 樓「昱京科技股份有限公司」（下稱昱京公司）之
    董事長，為從事業務之人，竟分別為下列犯行：(一)、基於行
    使偽造私文書及行使業務上登載不實文書之犯意，明知昱京
    公司未於民國97年7 月21日召開董事會討論增加資本案及減
    少資本彌補虧損案，且蔡崇志亦未出席上開董事會或同意製
    作上開議案之召集股東臨事會議事錄，竟於97年7 月間某日
    ，在不詳地點，指示不知情之昱京公司員工，繕打昱京公司
    有於97年7 月21日召開股東臨時會討論上開議案等不實內容
    之昱京公司股東臨時會議事錄，並在董事會簽到簿之出席人
    員欄位上，偽造董事「蔡崇志」之署名1 枚（如附件所示）
    ，用以表示蔡崇志曾參與該次會議並決議上開議案，偽造完
    畢上開文書後，並於向經濟部中部辦公室申請昱京公司增資
    新臺幣（下同）1000萬元、減資500 萬元及修改章程之變更
    登記時，同時檢附上開股東臨時會議事錄及董事會簽到簿而
    行使之，足生損害於昱京公司、蔡崇志及經濟部中部辦公室
    對於公司登記管理之正確性。惟因蔡崇志向經濟部中部辦公
    室提出異議，由經濟部函請昱京公司申復補正，昱京公司未
    予補正，始未完成上開變更登記。(二)、基於意圖為自己不法
    所有之犯意，自92年4 月4 日起至97年8 月8 日止，以昱京
    公司之資產支付如附表所示楊森泰私人支出之款項共271 筆
    ，並指示不知情之昱京公司會計人員張秋絨，將上開款項以
    暫付款之名義登載於昱京公司之會計帳冊上，而接續將業務
    上所管領之昱京公司資產侵占入己，總計1058萬4393元。嗣
    蔡崇志因與昱京公司發生債務爭議，而委請會計師針對昱京
    公司為重點查核，始悉上情。
二、案經蔡崇志訴由臺灣板橋地方法院檢察署檢察官偵查起訴。
    理  由
一、本案被告楊森泰所犯係死刑、無期徒刑、最輕本刑為3 年以
    上有期徒刑以外之罪，其於準備程序中就前揭被訴事實為有
    罪之陳述，經受命法官告知簡式審判程序之旨，並聽取其與
    公訴人之意見後，本院認無不得或不宜改依簡式審判程序進
    行之情事，依刑事訴訟法第273 條之1 第1 項、第284 條之
    1 規定，裁定本案由受命法官獨任進行簡式審判程序；且依
    刑事訴訟法第273 條之2 及第159 條第2 項規定，不適用傳
    聞法則有關限制證據能力之相關規定，合先敘明。
二、上揭犯罪事實，業據被告於本院審理時自白不諱，亦據告訴
    人蔡崇志於偵查中指訴明確、證人張秋絨、王憲秋於偵查中
    均證述綦詳，並有昱京公司99年7 月21日之董事會簽到簿、
    昱京公司變更登記表申請表、股東臨時會議事錄、股東名簿
    、99年7 月21日修訂之章程、經濟部97年8 月14日經授中字
    第09732864320 號函、王憲秋會計師事務所97年10月28日之
    「昱京科技股份有限公司協議程序執行報告書」、「昱京科
    技股份有限公司協議程序執行報告查核工作底稿影本」、被
    告97年7 月16日函各1 份在卷可稽，足見被告任意性之自白
    與事實相符，堪予採信。本案事證明確，被告犯行均堪認定
    ，應依法論科。
三、按公司股東會議事錄、董事會議事錄，雖非須由公司負責人
    親自製作，然該等紀錄所記載之決議事項均攸關公司股權變
    動、董監事選任、重大經營方針、決策走向等重要決定，故
    公司法第183 條規定股東會之議決事項，應作成議事錄，由
    主席簽名、蓋章，且前述議事錄若須送往主管機關辦理公司
    變更登記，更屬公司對外公告事項之重要變更，自屬公司負
    責人應負責之業務，而為其業務上所應作成之文書。至於會
    議簽到簿之性質，係由各次會議出席人員簽名表示到場之意
    思，用以確認股東會、董事會開會出席人員多寡，並判斷該
    次會議之適法性與否，尚非被告有權製作之文書，且核與被
    告執行昱京公司相關業務無涉，非屬業務上所作成之文書，
    而僅係一般私文書。是核被告犯罪事實欄一(一)所為，係犯刑
    法第216 條、第210 條之行使偽造私文書罪及刑法第216 條
    、第215 條之行使業務上登載不實文書罪；犯罪事實欄一(二)
    所為，係犯刑法第336 條第2 項之業務侵占罪。起訴書所犯
    法條欄雖漏論被告犯罪事實欄一(一)所為亦犯刑法第216 條、
    第210 條之行使偽造私文書罪，惟起訴事實之範圍，應以起
    訴書所記載之犯罪事實為準，起訴書所引法條僅供法院審判
    之參考，並無拘束法院之效力。本件起訴書犯罪事實欄既已
    記載被告在簽到簿上偽簽「蔡崇志」之署名並行使簽到簿之
    事實，因認行使偽造私文書之犯罪事實業經起訴，本院復於
    審理時當庭告知被告行使偽造私文書之罪名，已足保障被告
    之防禦權，爰逕予補充增列之。被告偽造署押係偽造私文書
    之部分行為，而偽造私文書及業務上文書登載不實之低度行
    為，復分別為行使偽造私文書及行使業務上登載不實文書之
    高度行為所吸收，均不另論罪。又偽造私文書及業務上文書
    登載不實之犯行既分別為行使之行為所吸收，自毋庸贅論間
    接正犯。被告以一行為行使偽造私文書及行使業務上登載不
    實文書而觸犯上開2 罪名，為想像競合犯，應從一重之行使
    偽造私文書罪處斷。被告因貪圖己利而萌生侵占犯意，其多
    次業務侵占犯行，手段相同，均為犯罪行為之一部，因認係
    單一犯罪計畫下之數舉動，顯係基於單一犯意接續所為，進
    而侵害單一法益，應包括於一行為予以評價，並論以接續犯
    之一罪。被告所犯行使偽造私文書及業務侵占罪間，犯意各
    別，行為分殊，罪名有異，應予分論併罰。爰審酌被告固無
    前科紀錄（見卷附臺灣高等法院被告前案紀錄表），惟不思
    正道取財，竟貪圖私利而假冒他人之簽名，足以生損害於告
    訴人、昱京公司及經濟部中部辦公室對於公司登記管理之正
    確性，且侵占業務上所管領之昱京公司資產，獲取不法利益
    達1058萬4393元，顯非輕微，兼衡被告之品行、智識程度、
    生活狀況、犯罪之動機、目的、手段、坦承犯行且與告訴人
    達成和解（見本院卷宗第41頁）以取得諒解之犯罪後態度等
    一切情狀，各量處如主文所示之刑，並定其應執行之刑。
四、被告未曾因故意犯罪受有期徒刑以上刑之宣告，此觀卷附臺
    灣高等法院被告前案紀錄表即明，其因一時失慮致罹刑章，
    經此偵審程序及科刑宣告後，應能知所警惕，信無再犯之虞
    ，告訴人亦已具狀表示原諒被告之意思（見本院卷宗第41頁
    ），本院認尚無逕對被告施以刑罰之必要，故上開對被告宣
    告之刑，以暫不執行為適當，爰依刑法第74條第1 項第1 款
    規定，併予宣告緩刑3 年，並依刑法第74條第2 項第4 款規
    定，命被告應向公庫支付20萬元，以啟自新。
五、末查，如附件所示被告冒簽之「蔡崇志」署名1 枚，係偽造
    之署押，不問屬於犯人與否，應依刑法第219 條規定宣告沒
    收。
據上論斷，應依刑事訴訟法第273 條之1 第1 項、第299 條第1
項前段，刑法第210 條、第215 條、第216 條、第336 條第2 項
、第51條第5 款、第74條第1 項第1 款、第2 項第4 款、第219
條，刑法施行法第1 條之1 第1 項、第2 項前段，判決如主文。
本案經檢察官黃明絹到庭執行職務。
中    華    民    國    100    年    2    月    10    日
                  刑事第八庭    法  官    賴彥魁
上列正本證明與原本無異。
如不服本判決，應於判決送達後10日內，向本院提出上訴書狀，
並應敘述具體理由；其未敘述上訴理由者，應於上訴期間屆滿後
20日內向本院補提理由書（均須按他造當事人之人數附繕本），
「切勿逕送上級法院」。
                                書記官    楊文祥
中    華    民    國    100    年    2    月    10    日
附錄本判決論罪科刑之法條：
中華民國刑法第210 條
偽造、變造私文書，足以生損害於公眾或他人者，處5 年以下有
期徒刑。
中華民國刑法第215 條
從事業務之人，明知為不實之事項，而登載於其業務上作成之文
書，足以生損害於公眾或他人者，處3 年以下有期徒刑、拘役或
500 元以下罰金。
中華民國刑法第216 條
行使第210 條至第215 條之文書者，依偽造、變造文書或登載不
實事項或使登載不實事項之規定處斷。
中華民國刑法第336 條
對於公務上或因公益所持有之物，犯前條第1 項之罪者，處1 年
以上7 年以下有期徒刑，得併科5000元以下罰金。
對於業務上所持有之物，犯前條第1 項之罪者，處6 月以上5 年
以下有期徒刑，得併科3000元以下罰金。
前2 項之未遂犯罰之。
附件：
┌─────────┬───────┬─────┬──────┐
│     文書名稱     │     欄位     │ 偽造署押 │    備註    │
├─────────┼───────┼─────┼──────┤
│董事會簽到簿（會議│出席人員簽名欄│「蔡崇志」│98年度他字第│
│名稱：昱京科技股份│              │ 署名1 枚 │590 號偵查卷│
│有限公司董事會議；│              │          │宗第11頁    │
│開會日期：民國97年│              │          │            │
│7 月21日）        │              │          │            │
└─────────┴───────┴─────┴──────┘